【裁判字號】    98,交上易,17
【裁判日期】    980428
【裁判案由】    公共危險
【裁判全文】
臺灣高等法院高雄分院刑事判決        98年度交上易字第17號
上  訴  人
即  被  告  甲○○
上列上訴人因被告公共危險案件，不服臺灣高雄地方法院97年度
審交易字第593 號中華民國98年1 月23日第一審判決（起訴案號
：臺灣高雄地方法院檢察署97年度偵字第31707 號），提起上訴
，本院判決如下：
     主  文
上訴駁回。
     事  實
一、甲○○前曾於民國71年間因過失致死，經判處有期徒刑6 月
    ，另於94年間，因酒後駕車公共危險案件，經臺灣高雄地方
    法院（下稱原審）以94年交簡字第2151號判處有徒刑5 月在
    案，於95年3 月22日易科罰金執行完畢；嗣仍不知警惕，又
    於95年因酒後駕車公共危險案件，經原審以95年度交簡字第
    2525號（上訴後經以95年度交簡上字第289 號駁回上訴）判
    處有期徒刑6 月，於96年3 月23日易科罰金執行完畢；仍不
    知警省，又於97年間因酒後駕車公共危險案件，經原審以97
    年度審交簡字第2348號，判處有期徒刑6 月確定在案。詎甲
    ○○猶不知悔改，明知服用酒類不能安全駕駛動力交通工具
    ，於97年10月24日下午5 時30分許，在其友人位於高雄縣鳳
    山市○○街住處，飲用酒類後，因酒醉已達不能安全駕駛動
    力交通工具之程度，仍於同日晚間8 時許，騎乘車號M6A-12
    5 號機車自該處離開，欲返回其位於高雄縣鳳山市○○○路
    123 巷6 號住處，而於同日晚間8 時3 分許，騎乘機車行經
    高雄縣鳳山市○○路與過埤路口，為警攔檢，經以酒精測試
    器測得甲○○吐氣中酒精濃度高達每公升1.02毫克，而查獲
    上情。
二、案經高雄縣政府警察局報告臺灣高雄地方法院檢察署檢察官
    偵查起訴。
     理  由
一、本件上訴人即被告甲○○（下稱被告）所犯係法定刑為死刑
    、無期徒刑、最輕本刑為3 年以上有期徒刑以外之罪，於本
    院審理中，被告就被訴事實為有罪陳述，經告知簡式審判程
    序要旨並聽取其與檢察官之意見，本院認無不得或不宜改依
    簡式審判程序進行之處，爰依簡式審判程序進行，合先敘明
    。
二、訊據被告對於上開時地酒後吐氣酒精濃度高達每公升1.02毫
    克仍駕車為警攔檢之事實，業據被告於警詢、偵查、原審及
    本院審理時均坦承不諱，本院另查：
  (一)被告騎乘上開機車行經高雄縣鳳山市○○路與過埤路口時，
    因有蛇行，車身搖擺不定之異常駕駛之情形，始遭警自後追
    上攔下，進行酒精測試，並測得被告吐氣中酒精濃度高達每
    公升1.02毫克一節，有刑法第185 條之3 案件測試觀察紀錄
    表、酒精濃度測定值各1 份在卷可佐（見警卷第7-8 頁），
    被告亦自承警察係自後方將其攔下，進行酒精測試等語明確
    ，因警方執行攔檢勤務，通常係採定點方式，若非被告騎乘
    機車，有駕駛異常之行為，衡情不致遭警員自後追上攔檢，
    是被告已有駕車搖擺之無法安全駕駛行為至明。
  (二)又刑法第185 條之3 規定服用酒類致不能安全駕駛動力交通
    工具而駕駛罪，係抽象危險犯，並不以發生具體危險為必要
    ，至所謂酒醉狀態，只需一般評價程度達於對車輛駕駛行為
    失其必要之注意力或判斷力之虞即可，至實際上對駕駛行為
    是否發生具體危險，則並不重要；而服用酒類不能安全駕駛
    動力交通工具之認定，參考德國、美國之認定標準，對於酒
    精濃度吐氣已達每公升0.55毫克或血液濃度達0.11% 以上，
    肇事率為一般正常人之10倍，應認為已達不能安全駕駛之標
    準，此有法務部88年5 月18日88年度法檢字第1669號函參照
    。以被告吐氣中酒精濃度高達每公升1.02毫克，幾乎為0.55
    毫克之一倍，自應認被告已達不能安全駕駛之程度甚為明確
    ，被告於原審辯稱其飲用酒類後，意識清楚，飲酒對其安全
    駕駛全無影響云云，要無可採。
  (三)綜上所述，本案事證明確，被告上開酒後不能安全駕駛犯行
    ，堪以認定，應予依法論科。
三、核被告所為，係犯刑法第185 條之3 服用酒類不能安全駕駛
    動力交通工具而駕駛罪。又被告前於94年間，因酒後駕車公
    共危險案件，經原審以94年交簡字第2151號判處有徒刑5 月
    在案，於95年3 月22日易科罰金執行完畢，又於95年因酒後
    駕車公共危險案件，經原審以95年度交簡字第2525號（上訴
    後經以95年度交簡上字第289 號駁回上訴）判處有期徒刑6
    月，於96年3 月23日易科罰金執行完畢之事實，有臺灣高等
    法院被告前案紀錄表1 份在卷可佐（見本院卷第10-11 頁）
    ，其於有期徒刑執行完畢後，5 年內故意再犯本件有期徒刑
    以上之罪，為累犯，應依刑法第47條第1 項規定加重其刑。
四、原審認被告罪證明確，因而適用刑法第185 條之3 、第47條
    第1 項，刑法施行法第1 條之1 第1 項，並審酌被告酒後駕
    車在道路上行駛，對一般往來之公眾及駕駛人自身具有高度
    危險性，被告竟無視政府法令之宣導及對他人生命、財產安
    全之尊重，於酒醉程度達吐氣後所含酒精成分已高達每公升
    1.02毫克後，仍駕駛上開機車在道路上行駛，嚴重影響其他
    用路人之安全，雖本件酒醉駕車，並未肇致任何人員傷亡之
    不幸事故，但被告前因酒後駕車之公共危險案件，經原審多
    次判處有期徒刑確定後，仍再次酒醉駕車，顯見被告毫無警
    惕，並斟酌被告之教育程度，從事鐵工之粗工，此有記載被
    告年籍資料之警詢筆錄1 份在卷可佐等一切情狀，因認檢察
    官具體求刑有期徒刑10月，尚屬過重，爰酌情量處有期徒刑
    8 月，以資警戒。另敘明檢察官雖另請求對被告施以禁戒之
    處分，惟原審斟酌被告之學歷不高，從事粗重工作，雖有飲
    酒之習慣，但生活尚屬正常，難認已酗酒成癮，尚不符施以
    禁戒處分之要件，爰不予宣告施以禁戒處分。其認事用法，
    核無不合，量刑亦屬允當。又按刑事審判旨在實現刑罰權之
    分配的正義，故法院對有罪之被告科刑，應符合罪刑相當之
    原則，使罰當其罪，此所以刑法第57條明定科刑時應審酌一
    切情狀，尤應注意該條所列10款事項以為科刑輕重之標準。
    本件原判決已就刑法第57條所列各款情形加以考量，而為量
    刑標準，並詳敘理由，被告上訴指摘原判決未予審酌刑法第
    57條各項情形，致量刑過重云云，即無理由，應予駁回。
五、據上論斷，應依刑事訴訟法第368 條、第273 條之1 第1 項
    ，判決如主文。
本案經檢察官林應華到庭執行職務。
中    華    民    國    98    年    4     月    28    日
                  刑事第八庭    審判長法  官  洪兆隆
                                      法  官  李政庭
                                      法  官  陳志銘
以上正本證明與原本無異。
不得上訴。
中    華    民    國    98    年    4     月    28    日
                                      書記官  黃琳群
附錄本案論罪科刑法條全文：
刑法第185條之3：
服用毒品、麻醉藥品、酒類或其他相類之物，不能安全駕駛動力
交通工具而駕駛者，處1 年以下有期徒刑、拘役或科或併科15萬
元以下罰金。


司法院資訊處製作；財團法人民間司法改革基金會備份。
